臺灣臺中地方法院刑事判決　
111年度金訴字第71號
公  訴  人  臺灣臺中地方檢察署檢察官
被      告  羅士評



選任辯護人  黃秀蘭律師(法扶律師)
上列被告因詐欺等案件，經檢察官提起公訴（110年度偵字第287
83號、第31068號），本院判決如下：
    主    文
己○○犯三人以上共同詐欺取財罪，共貳罪，各處有期徒刑壹年參
月，均併科罰金新臺幣壹萬伍仟元，罰金如易服勞役，均以新臺
幣壹仟元折算壹日。有期徒刑部分應執行有期徒刑壹年陸月；併
科罰金部分應執行罰金新臺幣貳萬伍仟元，如易服勞役，以新臺
幣壹仟元折算壹日。
    犯罪事實
一、己○○明知金融機構帳戶係個人理財之重要工具，關係個人財
    產、信用之表徵，且提供其所申設金融機構帳戶予無信任關
    係之他人使用，並代為提領他人來源不明之款項，可能遭利
    用於遂行詐欺取財之目的，成為詐欺集團為逃避追緝而使用
    之帳戶，並藉此轉匯詐欺贓款之方式，而掩飾、隱匿特定犯
    罪所得之去向，造成金流斷點，竟仍於民國110年7月1日前
    某時，基於參與犯罪組織之不確定犯意，及與LINE暱稱為「
    楊專員」、「Marx Chen」、「Felix林」之真實姓名年籍均
    不詳之男性詐欺集團成員，及負責收取贓款之女性詐欺集團
    成員共同意圖為自己不法之所有，基於三人以上共同詐欺取
    財及一般洗錢之不確定故意之犯意聯絡(無證據證明有未成
    年人參與本案)，而加入渠等所組成之三人以上，以實施詐
    術為手段之具有持續性、牟利性及有結構性之詐欺犯罪組織
    ，並於110年6月24日提供其所有之合作金庫銀行帳號000000
    0000000號帳戶（下稱合庫帳戶）、中華郵政股份有限公司
    帳號00000000000000號帳戶（下稱郵局帳戶）之帳戶資訊予
    上開詐欺集團成員使用，嗣(一)上開詐欺集團成員於110年6
    月27日12時許起，陸續致電乙○○○，自稱為郵局主管、警察
    、檢察官、法官，稱乙○○○之身分證被盜用領款(無證據證明
    被告知悉詐欺集團成員以假冒公務員之手法行騙，詳後述)
    ，要求乙○○○配合辦案，繳交保證金，致乙○○○誤信為真而配
    合匯款，於110年6月30日中午12時37分許，匯款新臺幣（下
    同）86萬5000元至郭育榤(另由彰化地方檢察署偵辦)之臺灣
    銀行帳號000000000000號帳戶(下稱郭育榤之台銀帳戶)，復
    由郭育榤將其中34萬5000元以臨櫃匯款方式，匯入己○○上開
    合庫帳戶後，己○○再依詐欺集團成員之指示，於110年7月1
    日13時40分許至臺中市○區○○路0段000號之合作金庫銀行美
    村分行提領34萬5000元，再前往臺中市建國北路2段、三民
    路一段路口之五權車站附近，將款項交付予真實姓名年籍均
    不詳之女性詐欺集團成員；(二)上開詐欺集團成員又於110
    年7月1日上午9時15分許，致電甲○○，佯稱為其二女兒石娉
    雯，表示有朋友間有債務問題，需償還借款，致甲○○陷於錯
    誤，於同日上午10時30分許，以臨櫃匯款方式匯款39萬元至
    己○○上開郵局帳戶，己○○再依上開詐欺集團成員之指示，於
    110年7月1日上午11時21分許，至臺中市○區○○路0段000號中
    華郵政福平郵局臨櫃提領35萬元，再利用自動櫃員機以提款
    卡提領4萬元，共39萬元，復前往臺中市建國北路2段、三民
    路一段路口之五權車站附近，將款項交付予真實姓名年籍均
    不詳之女性詐欺集團成員。嗣因乙○○○、甲○○發覺遭騙報警
    處理，經警調閱相關自動櫃員機監視錄影畫面後，始循線查悉
    上情。
二、案經乙○○○訴由苗栗縣政府警察局竹南分局、甲○○訴由臺中
    市政府警察局第三分局報告臺灣臺中地方檢察署檢察官偵查
    起訴。
    理    由
壹、證據能力部分
一、按組織犯罪防制條例第12條關於訊問證人之筆錄，以在檢察
    官或法官面前作成，並經踐行刑事訴訟法所定訊問證人之程
    序者為限，始得採為證據之規定，係排除（一般）證人於警
    詢陳述之證據能力之特別規定，然就被告於警詢之陳述，對
    被告本身而言，則不在排除之列（最高法院102年度台上字
    第2653號判決意旨參照）；且上開規定，必以犯罪組織成員
    係犯本條例之罪者，始足語焉，若係犯本條例以外之罪，即
    使與本條例所規定之罪有裁判上一罪之關係，關於該所犯本
    條例以外之罪，其被告以外之人所為之陳述，自仍應依刑事
    訴訟法相關規定，定其得否為證據（最高法院103年度台上
    字第2915號判決意旨參照）。基此，本判決以下所引用證人
    即告訴人乙○○○、甲○○、證人郭育榤於警詢時之陳述，於認
    定被告己○○所涉違反組織犯罪防制條例之犯罪事實，不具有
    證據能力，而未採為判決基礎，惟不因此排除作為本院認定
    被告所涉三人以上共同詐欺取財罪、一般洗錢罪之犯罪事實
    之證據資料，先予敘明。　　
二、本案認定事實所引用之卷內被告己○○以外之人於審判外之言
    詞或書面陳述，被告及辯護人於本院準備程序時均未爭執證
    據能力（本院卷第82頁），檢察官、被告及辯護人於辯論終
    結前亦均未對該等證據之證據能力聲明異議（本院卷第173-
    210頁），本院復審酌前揭陳述作成時之情況，並無違法取
    證之瑕疵，亦認以之作為證據為適當，是本案有關被告以外
    之人於審判外之言詞或書面陳述等供述證據，依刑事訴訟法
    第159條之5規定，自均得為證據。至於以下所引用其餘非供
    述證據部分，既不適用傳聞法則，復查無違法取得之情事存
    在，自應認同具證據能力。
貳、認定犯罪事實所憑之證據及理由
一、訊據被告固坦承有於上開時間，將其名下之合庫帳戶、郵局
    帳戶資訊均提供予「楊專員」、「Marx Chen」、「Felix林
    」所使用，且上開詐欺集團成員以上開詐欺方式誆騙告訴人
    乙○○○、甲○○，致使渠等陷於錯誤，而將上開款項匯款或經
    輾轉匯款至上開帳戶，被告再依「Felix林」所指示，於上
    開時間、地點，提領告訴人2人遭詐騙之款項，並前往上開
    地點，將所提領之贓款交付予不詳之女性詐欺集團成員之事
    實，惟矢口否認有何參與犯罪組織、三人以上共同詐欺取財
    、一般洗錢之犯行，辯稱：當初我接到自稱台新銀行楊專員
    之人的電話，詢問我要不要貸款，但需要我先提供帳戶，讓
    對方先美化我的帳戶，好讓我更容易辦理貸款，我因為家裡
    缺錢，需要辦貸款，且之前曾向合作金庫申辦貸款失敗，又
    沒有什麼辦理貸款的經驗，而不了解一般核貸流程，所以便
    相信對方所言，進而提供上開帳戶資訊予對方，並依指示提
    款，我也是受騙的一方云云；辯護人則辯護稱：被告於案發
    期間因為疫情關係而缺錢，想要透過辦理貸款支持家中經濟
    ，且曾經向合作金庫豐原分行申辦信貸沒有通過，於此期間
    剛好有自稱台新銀行專員之人主動聯繫被告，又向被告宣稱
    可以幫忙客戶美化財力證明，進而取信於被告，而被告之學
    歷僅為高中肄業，先前之工作多半為雜工或廚師，對於一般
    核貸程序並無經驗，甚至可謂無知，且從證人即被告之配偶
    戊○○之證述亦可知被告確實有辦理貸款之需要，故被告係為
    了要辦理貸款，而誤信上開詐欺集團成員所言，主觀上並無
    參與犯罪組織、三人以上共同詐欺取財、一般洗錢之犯意云
    云。
二、被告有於上開時間，將其名下之合庫帳戶、郵局帳戶資訊均
    提供予「楊專員」、「Marx Chen」、「Felix林」所使用，
    且上開詐欺集團成員以上開詐欺方式誆騙告訴人乙○○○、甲○○，致使渠等陷於錯誤，告訴人乙○○○因而將86萬5000元匯款
    至郭育榤之台銀帳戶，復由郭育榤將其中34萬5000元匯款至
    被告之合庫帳戶，告訴人甲○○則因而匯款39萬元至被告之郵
    局帳戶，被告再依「Felix林」所指示，於上開時間、地點
    ，提領告訴人2人遭詐騙之款項，並前往上開地點，將所提
    領之贓款交付予不詳之女性詐欺集團成員等情，已為被告所
    是認(見本院卷第81、86-87、204頁)，核與告訴人即證人乙○○○、甲○○、證人郭育榤於警詢時之證述大致相符(見110偵2
    8783卷第41-55、57-59頁、110偵31068卷第27-33頁)，並有
    訴外人郭育榤提領一覽表、交付款項給不詳女子之照片、指
    認照片【經己○○指認】、被告之合作金庫銀行存款存摺封面
    及內頁交易明細影本、郵政存簿儲金簿封面及內頁交易明細
    影本、被告與LINE暱稱「楊專員」之對話紀錄、被告與LINE
    暱稱「Marx Chen」之對話紀錄、被告與LINE暱稱「Felix」
    之對話紀錄、臺北市政府警察局松山分局東社派出所、受理
    各類案件紀錄表陳報單、受理詐騙帳戶通報警示簡便格式表
    、內政部警政署反詐騙諮詢專線紀錄表、合作金庫商業銀行
    匯款申請書代收入傳票、告訴人乙○○○與詐欺集團成員之LIN
    E對話紀錄、合作金庫商業銀行埔里分行110年10月27日合金
    埔里字第1100003128號函檢附己○○帳戶基本資料及110年6月
    25日至7月10日交易明細、臺灣銀行鹿港分行110年8月3日鹿
    港營字第11050006551號函併檢附帳號000000000000號（戶
    名郭育榤）申請人基本資料及交易明細、員警職務報告書、
    己○○之臺中民權路郵局帳戶交易明細表、內政部警政署反詐
    騙諮詢專線紀錄表、高雄市政府警察局三民第二分局鼎金派
    出所受理詐騙帳戶通報警示簡便格式表、金融機構聯防機制
    通報單、郵政入戶匯款申請書、郵局及提款機監視器畫面翻
    拍照片10張、訪查紀錄表附卷可稽(見110偵28783卷第27、6
    1-63、71-77、79-97、99-129、131-155、157-159、163-16
    5、169、179、185-191、207-209、211-213頁、110偵31068
    卷第17、19、43、45-49、51、53-61、117、119頁)，是此
    部分之事實，堪先認定。
三、被告主觀上有參與犯罪組織之不確定犯意，及與「楊專員」
    、「Marx Chen」、「Felix林」、不詳之女性詐欺集團收水
    成員具有三人以上共同犯詐欺取財及一般洗錢之不確定故意
    犯意聯絡：
(一)按刑法第13條所稱之故意並不限於直接故意（確定故意）並
    包括間接故意（不確定故意）。「直接故意」係指行為人主
    觀上明知其行為將發生某種犯罪事實，並有使該犯罪事實發
    生之積極意圖；而「間接故意」則係指行為人主觀上已預見
    因其行為有可能發生某種犯罪事實，其雖無使該犯罪事實發
    生之積極意圖，但縱使發生該犯罪事實，亦不違背其本意而
    容許其發生之謂。
(二)又一般公司或個人無論其交易型態為何，均可自行在金融機
    構開設帳戶使用，並無特殊之限制，而無向他人借用帳戶使
    用之必要，此乃眾所週知之事實，加以現今社會上置自身之
    金融機構帳戶不用，反刻意利用他人所提供之帳戶以供存提
    領、轉出與財產犯罪有關之款項，藉以逃避查緝等情形，亦
    迭經公眾媒體、政府機關及金融機構多方宣導而廣為流傳，
    且金融帳戶攸關帳戶申請人個人財產權益之保障，屬於具高
    度專屬性之事項，倘非本人或與本人具有密切信賴關係者，
    一般人實無任意將上開帳戶資訊提供無信任關係之他人使用
    之理，此為一般人依通常社會生活認知所易於體察之常識。
    經查，被告及辯護人雖以前詞置辯，惟被告於案發時業已成
    年，此有被告之個人戶籍資料可佐(見本院卷第13頁)，並自
    陳學歷為高中肄業，於110年6月之前已擔任廚師工作5年多
    ，更之前則從事其他粗工工作(見本院卷第206頁)，則被告
    為智識成熟之成年人，且已具多年之工作經驗及金融帳戶使
    用經驗，當非毫無社會歷練之人；復參以被告於110年6月15
    日曾向合作金庫銀行南豐原分行申請辦理紓困貸款，復經該
    行核准承作等節，此有合作金庫商業銀行南豐原分行111年6
    月8日合金南豐原字第1110001750號函檢附己○○申貸勞工紓
    困貸款資料在卷可參(見本院卷第101-129頁)，且被告亦供
    承於案發前曾經有向合作金庫銀行豐原分行申請貸款遭拒之
    情(見本院卷第81頁)，可見被告先前早有辦理貸款之經驗，
    自可知悉合法辦理貸款所需具備條件及通常流程為何，難以
    對於一般貸款核貸流程均諉為不知。
(三)又觀諸被告與LINE暱稱「楊專員」、「Marx Chen」、「Fel
    ix」之人之對話紀錄(見110偵28783卷第79-97、99-129、13
    1-155頁)，可知被告不僅對於Line暱稱「楊專員」、「Marx
     Chen」、「Felix林」等人之真實姓名、年籍、地址、聯絡
    電話等資料均毫不知悉，復未與其等實際見面，而僅有LINE
    之聯絡方式，對於對方是否確實在金融機構任職、是否確為
    會計師等節，亦毫無確信之根據，亦未進行任何查證動作，
    且就貸款之額度、日後如何撥款、利率計算、還款計畫、有
    無需提供擔保等重要事項均未見雙方有何磋商，又對於美化
    帳戶之流程、美化帳戶之款項來源等節，被告亦未進行任何
    詢問，即率爾提供其帳戶資訊，顯然悖於常理，益徵被告與
    自稱「楊專員」、「Marx Chen」、「Felix林」之人並無任
    何信賴基礎可言，則被告自無理由遽信「楊專員」等人不會
    將其帳戶作違法之利用。
(四)又美化帳戶本身即帶有虛增、膨脹信用額度，使貸款方誤信
    借款方有資力償還而同意貸款，本身即有詐偽貸款方之性質
    ，而衡情正規之金融機構從業人員應不至於從事此等詐貸行
    為，依被告之智識程度、社會經驗，對此亦應知之甚詳，則
    被告面對他人宣稱可以為其美化金流時，理應能夠有所警覺
    、立即產生懷疑；復觀諸被告上開合庫帳戶之交易明細(見1
    10偵28783卷第209頁)，可知郭育榤於110年7月1日下午1時1
    5分許將告訴人乙○○○遭騙取之34萬5000元匯款至被告上開合
    庫帳戶後，被告旋即於同日下午1時40分將該筆款項提領一
    空等情；復觀諸被告上開郵局帳戶之交易明細(見110偵2878
    3卷第75-77頁)，可知告訴人甲○○於110年7月1日上午10時30
    分許匯款39萬元至被告郵局帳戶後，被告旋即於同日上午11
    時21分許先臨櫃提款35萬元，復於同日上午11時27分許前往
    他地以自動櫃員機提款4萬元，而分次將告訴人甲○○匯入之
    款項提領一空等情，則此等火速提領之行為，反而彰顯被告
    需錢孔急或該等款項為特殊用途，而難以達到被告及辯護人
    所辯稱「美化帳戶」之效果甚明。再者，倘若僅為美化帳戶
    ，被告僅需將款項以轉帳匯款方式返還即可，何必大費周章
    先將款項分次領出，再前往其他地點將款項交付予第三人，
    而徒增款項遺失之風險，並增加作業程序之不便？此舉反而
    與一般詐欺集團成員會刻意分次提領，並前往提款地點以外
    之其他地點交付款項，藉此以避免銀行人員察覺有異之特徵
    相符。而被告依其智識程度、社會經驗，對於如此違背一般
    貸款流程及社會常情之事，自難諉為不知。
(五)況且，證人即被告之友人丙○○於本院審理時證稱：於110年6
    月間，被告有對我說有一位台新銀行專員與他聯絡，台新專
    員稱有認識的會計師，可以幫忙美化財力證明，需要被告提
    供帳戶，被告也有邀請我要不要一起辦理貸款，但以我自己
    過去辦理車貸的經驗，銀行應該不會幫客戶美化財力證明，
    所以我有提醒被告美化財力證明這部分好像有所疑慮，而不
    願意與被告一起向自稱「楊專員」者辦理貸款等語(見本院
    卷第192-198頁)，可知證人丙○○早已提醒被告美化財力證明
    一事顯與一般核貸流程不符，而此際，被告大可直接撥打台
    新銀行官方客服電話進行確認，然被告卻捨此不為，未為任
    何查證即逕自提供其上開帳戶予無信任關係之他人使用，並
    代為提領來源不明之款項，足徵被告於提供其帳戶資訊予「
    楊專員」等人使用，復依其等指示提款時，即已預見「楊專
    員」等人所述，顯與一般貸款流程有違，且其帳戶可能遭利
    用為詐欺取財及掩飾、隱匿犯罪所得去向之不法用途，卻仍
    抱持姑且一試之心態，輕率將其上開帳戶資訊交出，並代為
    提領匯入其上開帳戶之來源不明款項，顯然係容任不法結果
    發生，而有參與詐欺集團犯罪組織之不確定故意，及與「台
    新銀行楊專員」、「Marx Chen」、「Felix林」、不詳之女
    性詐欺集團收水成員具有三人以上共同犯詐欺取財及一般洗
    錢之不確定故意犯意聯絡，至為明確。　
(六)至於證人即被告之配偶戊○○雖於審理時證稱：被告第一次辦
    貸款是向合作金庫辦理，但因為沒有財力證明而遭到退件，
    之後才接到自稱台新銀行楊專員的人來電詢問被告是否需要
    辦貸款，被告接到電話當天晚上下班回家的時候，有向我說
    這件事情，我就表示同意被告辦理貸款，我還問被告財力證
    明是否有辦法準備，被告回答我說對方可以協助美化財力證
    明，後來我就要求被告提供我楊專員的LINE，我還有與楊專
    員透過LINE電話聯繫，電話中，我問楊專員可否幫被告辦理
    貸款，楊專員表示可以幫忙辦理貸款，且聲稱他們有會計師
    可以幫忙做財力證明，楊專員還問被告有無帳戶可以提供作
    為美化財力證明之用，我就回覆楊專員說被告有合庫、郵局
    的帳戶可以提供，楊專員還請被告提供身分證翻拍照片等基
    本資料，後來被告為了辦理貸款才會提供上開帳戶，110年7
    月1日被告幫忙提款轉交給自稱會計師之人後，我當天下午
    就問楊專員何時可以辦貸款，他就回我說再給他幾天的時間
    ，後來楊專員就一直沒有給我們回電，我們打電話給他也不
    接，我就去找擔任銀行行員的朋友詢問，才知道我們被騙了
    ，於是我和被告便於110年7月9日去報案等語(見本院卷第17
    6-192頁)，並提出翻拍自其手機之LINE對話紀錄為佐(見本
    院卷第205、211-231頁)，而觀諸該對話紀錄，雖可見於110
    年6月21日楊專員有與證人戊○○進行語音通話，並傳送訊息
    稱「羅太太妳先生有跟會計師約好了嗎？」、「約什麼時候
    呢？」，證人戊○○回覆以「有」、「我幫你問他」，楊專員
    又稱「妳先生都沒接電話」、「太忙了嗎？」，證人戊○○回
    覆以「應該等下他打給你」、「如果我辦也可以嗎？」、「
    我也想辦」、「但我信用有瑕疵」，楊專員回覆以「請妳先
    生打給會計師」、「我明天早上跟妳聯絡」，證人戊○○回覆
    稱「這樣有什麼辦法」、「喔喔」、「我想還錢給銀行」，
    楊專員稱「妳有跟我們台新往來過嗎？」，證人戊○○回覆稱
    「我有信用卡」、「沒有」，楊專員稱「台新的嗎?」，證
    人戊○○回覆稱「聯邦的」，雙方並進行語音通話，又於110
    年6月22日楊專員傳訊息表示「羅太太妳現在有空嗎？」，
    雙方後續並有進行語音通話，又於110年7月2日證人戊○○向
    楊專員詢問稱「哈囉」、「想請問你們的進度如何」、「我
    老公說你們都沒有跟他聯絡」、「想問是怎麼回事」、「覺
    得你們沒有很積極承辦」、「也沒有聯絡我們」、「是否我
    們被你們詐騙個資」、「很懷疑是否該(誤載為改)報警處理
    」，隨後於110年8月5日楊專員即退出該聊天對話框，惟查
    ，縱使果如證人戊○○上開證稱，而認為「楊專員」曾向被告
    及證人戊○○宣稱可以幫忙申辦貸款及協助美化帳戶，然而，
    無論被告或者證人戊○○均未曾撥打台新銀行官方客服電話或
    者165反詐騙專線進行事先確認，亦未進行其他查證，如何
    能確信陌生之來電者確實為台新銀行之行員？且從上開對話
    紀錄中亦未見證人戊○○向自稱楊專員之人詢問關於美化帳戶
    之具體方式為何、美化帳戶之款項來源為何？則無論被告、
    證人戊○○均無從確信匯入被告上開帳戶之款項來源合法。遑
    論證人丙○○事先亦曾提醒被告關於美化帳戶一事顯與一般核
    貸流程不符，被告及證人戊○○理應察覺有異，然被告及證人
    戊○○均未為任何查證，被告即輕易提供上開帳戶，並代為提
    領來源不明之款項而交付他人，顯係為圖求貸款之利益，即
    便已預見其帳戶可能遭他人不法之利用，仍在所不惜，而保
    持姑且一試之漠然心態，足認被告具有上開不確定故意之犯
    意聯絡甚明，準此，自難以證人戊○○之上開證述及上開對話
    紀錄即為有利於被告之認定。又無論被告及證人戊○○是否於
    案發後之110年7月9日向警局報案，此亦僅屬事後之舉，何
    況距離案發時間亦已相隔多日，自與被告行為時之心理狀態
    並無必然之關聯性，而不足以反證被告於行為時並無參與犯
    罪組織之不確定故意，及三人以上共同犯詐欺取財及一般洗
    錢之不確定犯意聯絡，併此敘明。
(七)又公訴意旨雖記載「楊專員」等人所組成之上開詐欺集團係
    以假冒警察、檢察官、法官之手法向告訴人乙○○○實施詐術
    ，然被告於上開詐欺集團僅係擔任提領款項之俗稱車手之角
    色，而非立於前線向被害人實施詐術者，亦非集團中之核心
    主導者，自難認被告得以預見上開詐欺集團成員係以何種手
    法對告訴人徐戴佩實施詐術，則被告既然對於上開詐欺集團
    成員係以冒用警員、檢察官等名義資為行騙手段一事未有預
    見，自無從對被告以刑法第339條之4第1項第1款之假冒公務
    員名義犯詐欺取財罪相繩，附此敘明。
四、駁回調查證據之聲請：
　　被告及辯護人雖聲請向合作金庫商業銀行豐原分行調取被告
    於109年6月間申辦信用貸款遭退件之資料，惟縱使認為被告
    確實有於上開時間向合作金庫銀行申辦貸款遭退件等節，然
    如此反而足徵被告於案發前早有申辦貸款之經驗，理應曉得
    金融機構通常不可能會幫客戶美化財力證明，否則，金融機
    構何須審查客戶之財力、還款能力、債信等事項，是以，縱
    使調取上開資料，亦無解於被告責任之成立，自無調查之必
    要性及實益，併此敘明。
五、綜上所述，被告及辯護人所辯均屬事後卸責之詞，不足採信
    。本案事證已臻明確，被告之上開犯行堪以認定，應予依法
    論科。　　
參、論罪科刑
一、按組織犯罪防制條例所稱之犯罪組織，係指3人以上，以實
    施強暴、脅迫、詐欺、恐嚇為手段或最重本刑逾5年有期徒
    刑之罪，所組成具有持續性或牟利性之有結構性組織；而所
    稱有結構性組織，係指非為立即實施犯罪而隨意組成，不以
    具有名稱、規約、儀式、固定處所、成員持續參與或分工明
    確為必要，組織犯罪防制條例第2條第1項、第2項分別定有
    明文。經查，被告所參與之上開詐欺集團，係由被告、「楊
    專員」、「Marx Chen」、「Felix林」、不詳之女性詐欺集
    團收水成員等3名以上成年人所組成，以施用詐術為手段，
    且組成之目的在於向本案告訴人及其他不特定多數人騙取金
    錢，具持續性、牟利性之特徵；而該集團之分工方式，係由
    被告提供其上開帳戶予「楊專員」等人所使用，再由集團內
    某成員致電向被害人實施詐術後，致使被害人誤信而匯款至
    被告上開帳戶，復由被告將被害人受騙贓款提領而出，再交
    付予不詳之女性詐欺集團收水成員，藉此製造金流斷點，造
    成檢警單位難以追查詐欺犯罪所得去向，堪認該集團為分工
    細密、計畫周詳之結構性組織，顯非為立即實施犯罪而隨意
    組成，是本案詐欺集團核屬組織犯罪防制條例第2條第1項所
    稱之犯罪組織無疑。是核被告就犯罪事實一(一)所為，係犯
    組織犯罪防制條例第3條第1項後段之參與犯罪組織罪、刑法
    第339條之4第1項第2款之三人以上共同犯詐欺取財罪、洗錢
    防制法第14條第1項之一般洗錢罪；就犯罪事實一(二)所為
    ，係犯刑法第339條之4第1項第2款之三人以上共同犯詐欺取
    財罪、洗錢防制法第14條第1項之一般洗錢罪。
二、又被告與「楊專員」、「Marx Chen」、「Felix林」、不詳
    之女性詐欺集團收水成員就上開3人以上共同詐欺取財、一
    般洗錢之犯行具有犯意聯絡及行為分擔，應論以共同正犯。
三、又被告提領告訴人乙○○○遭詐騙款項部分，係以一行為同時
    觸犯參與犯罪組織罪、三人以上共同犯詐欺取財罪、一般洗
    錢罪，為想像競合犯，依刑法第55條規定，應從一重之三人
    以上共同犯詐欺取財罪處斷；被告提領甲○○遭詐騙款項部分
    ，係以一行為同時觸犯三人以上共同犯詐欺取財罪、一般洗
    錢罪，為想像競合犯，依刑法第55條規定，應從一重之三人
    以上共同犯詐欺取財罪處斷。又被告所犯上開2罪，犯意各
    別，行為互異，應分論併罰。
四、又按參與犯罪組織，但參與情節輕微者，得減輕或免除其刑
    ；犯組織犯罪防制條例第3條之罪，於偵查及審判中均自白
    者，減輕其刑，組織犯罪條例條例第3條第1項但書、第8條
    第1項後段分別定有明文；再按犯洗錢防制法第14條之罪，
    在偵查或審判中自白者，減輕其刑，洗錢防制法第16條第2
    項定有明文。經查，被告於偵查及審理中始終否認上開犯行
    ，且依其擔任上開詐欺犯罪組織之角色及分工，尚難認參與
    之情節輕微，故均無上開減刑規定之適用，併此敘明。
五、爰以行為人之責任為基礎，審酌被告竟基於參與犯罪組織之
    不確定故意，及與「楊專員」等人共同意圖為自己不法之所
    有，基於三人以上詐欺取財及一般洗錢之不確定故意之犯意
    聯絡，而加入上開詐欺集團之犯罪組織，並將其上開帳戶提
    供予「楊專員」等人使用，並代為提領匯入其帳戶內之來源
    不明款項，復轉交予不詳之女性詐欺集團收水成員，使告訴
    人之財產權受到嚴重侵害且難以追償，同時破壞社會治安與
    金融秩序，所為殊值非難；復參以被告始終否認犯行，且迄
    今未與告訴人2人達成調解或和解，亦未賠償告訴人2人所受
    損失，可認其犯後態度不佳；惟考量被告於上開詐欺集團中
    ，僅係被動依「楊專員」、「Marx Chen」、「Felix林」之
    指示行事，而非居於核心主導地位，且並無證據證明被告有
    取得任何報酬或利益，兼衡被告之素行、犯罪動機、目的、
    手段、告訴人2人遭詐騙而匯入或輾轉匯入被告上開帳戶之
    款項多寡，暨被告自陳高中肄業，目前在餐廳擔任廚師，經
    濟狀況勉持，有3名未成年子女需扶養，於案發前也擔任廚
    師工作約5年多，更之前曾從事粗工工作等一切情狀(見本院
    卷第206頁)，分別量處如主文所示之宣告刑，並就併科罰金
    部分均諭知易服勞役之折算標準，並斟酌被告所犯各罪侵害
    法益之異同、對侵害法益之加重效應、時間、空間之密接程
    度，而為整體評價後，定其應執行之刑如主文所示，並就罰
    金部分，諭知易服勞役之折算標準。　　　　　
六、強制工作部分業已違憲：
　　組織犯罪防制條例第3條第3項業經司法院大法官解釋第812
    號宣告違憲，自110年12月10日起失其效力，故本院自無從
    對被告宣告強制工作，併此敘明。　　
肆、沒收部分
　　洗錢防制法第18條第1項固規定：「犯第14條之罪，其所移
    轉、變更、掩飾、隱匿、收受、取得、持有、使用之財物或
    財產上利益，沒收之；犯第15條之罪，其所收受、持有、使
    用之財物或財產上利益，亦同」，為刑法沒收規定之特別規
    定，自應優先於刑法相關規定予以適用，亦即就洗錢行為標
    的之財物或財產上利益，均應依洗錢防制法第18條規定沒收
    之。惟上開條文雖採義務沒收主義，卻未特別規定「不問屬
    於犯罪行為人與否，沒收之」，致該洗錢行為之標的是否限
    於行為人所有者始得宣告沒收，有所疑義，於此情形自應回
    歸適用原則性之規範，即參諸刑法第38條第2項前段規定，
    仍以屬於行為人所有者為限，始應予沒收。經查，並無證據
    證明被告實際取得或朋分告訴人2人匯入或輾轉匯入上開帳
    戶而遭提領之款項，依上開規定及說明，無從就告訴人匯入
    或輾轉匯入上開帳戶而遭提領之款項，依洗錢防制法第18條
    第1項規定對被告宣告沒收。又本案亦無證據證明被告有從
    中獲取任何報酬或不法利得，自無諭知沒收犯罪所得或追徵
    其價額之餘地，附此敘明。　　
據上論斷，應依刑事訴訟法第299條第1項前段，組織犯罪防制條
例第3條第1項後段，洗錢防制法第14條第1項，刑法第11條前段
、第28條、第339條之4第1項第2款、第55條、第51條第5款、第7
款、第42條第3項，刑法施行法第1條之1第1項，判決如主文。　
　　
本案經檢察官楊凱婷提起公訴，由檢察官丁○○到庭執行職務。
中　　華　　民　　國　　111 　年　　8 　　月　　11　 日 
                  刑事第四庭    審判長法  官  黃佳琪  
                                      法  官  劉依伶
                                      法  官  魏威至
以上正本證明與原本無異。
如不服本判決應於收受送達後20日內向本院提出上訴書狀，並應
敘述具體理由；其未敘述上訴之理由者，應於上訴期間屆滿後20
日內向本院補提理由書（均須按他造當事人之人數附繕本）「切
勿逕送上級法院」。
告訴人或被害人如不服判決，應備理由具狀向檢察官請求上訴，
上訴期間之計算，以檢察官收受判決正本之日起算。
                                      書記官  林鈺娟
中　　華　　民　　國　　111 　年　　8 　　月　　11　　日
附錄本案論罪科刑之法條：
中華民國刑法第339條之4
犯第 339 條詐欺罪而有下列情形之一者，處 1 年以上 7 年以
下有期徒刑，得併科 1 百萬元以下罰金：
一、冒用政府機關或公務員名義犯之。
二、三人以上共同犯之。
三、以廣播電視、電子通訊、網際網路或其他媒體等傳播工具，
    對公眾散布而犯之。
前項之未遂犯罰之。

組織犯罪防制條例第3條
發起、主持、操縱或指揮犯罪組織者，處 3 年以上 10 年以下
有期徒刑，得併科新臺幣 1 億元以下罰金；參與者，處 6 月以
上 5 年以下有期徒刑，得併科新臺幣 1 千萬元以下罰金。但參
與情節輕微者，得減輕或免除其刑。
具公務員或經選舉產生之公職人員之身分，犯前項之罪者，加重
其刑至二分之一。
犯第 1 項之罪者，應於刑之執行前，令入勞動場所，強制工作
，其期間為 3 年。
前項之強制工作，準用刑法第 90 條第 2 項但書、第 3 項及第
98 條第 2 項、第 3 項規定。
以言語、舉動、文字或其他方法，明示或暗示其為犯罪組織之成
員，或與犯罪組織或其成員有關聯，而要求他人為下列行為之一
者，處 3 年以下有期徒刑，得併科新臺幣 3 百萬元以下罰金：
一、出售財產、商業組織之出資或股份或放棄經營權。
二、配合辦理都市更新重建之處理程序。
三、購買商品或支付勞務報酬。
四、履行債務或接受債務協商之內容。
前項犯罪組織，不以現存者為必要。
以第 5 項之行為，使人行無義務之事或妨害其行使權利者，亦
同。
第 5 項、第 7 項之未遂犯罰之。

洗錢防制法第14條
有第二條各款所列洗錢行為者，處 7 年以下有期徒刑，併科新
臺幣 5 百萬元以下罰金。
前項之未遂犯罰之。
前二項情形，不得科以超過其特定犯罪所定最重本刑之刑。